【裁判字號】    95,自緝,35
【裁判日期】    950330
【裁判案由】    偽造文書
【裁判全文】
臺灣板橋地方法院刑事判決              95年度自緝字第35號
自  訴  人  盈碩國際股份有限公司
兼代表人   乙○○
共      同
自訴代理人  石宜琳律師
上  一  人
自訴代理人  丁志達律師
            朱峻賢律師
被      告  戊○○
上列被告因偽造文書案件，經自訴人提起自訴，本院判決如下：
    主  文
戊○○無罪。
    理  由
一、自訴意旨以：
(一)丙○○原係盈碩國際股份有限公司（下稱盈碩公司）之董事
    長，於民國91年5 月間，經「股東臨時會」改選乙○○為董
    事長而解職，因丙○○未出席上開股東臨時會，遂不承認該
    次改選之結果，並與乙○○間發生經營權之糾紛，並衍生諸
    多民、刑事訴訟。丙○○為重掌盈碩公司之董事會以取得公
    司經營權，明知自91年5 月9 日起，盈碩公司即由乙○○擔
    任董事長，洪肇隆、林麗鈴分任董事，謝在霖任監察人，期
    間自91年5 月9 日起至94年5 月8 日止，並於91年5 月24日
    向經濟部中部辦公室辦理登記，迄未變更，詎竟基於偽造文
    書之概括犯意，於92年4 月初某日，與有共同偽造文書犯意
    聯絡之林榮枝（現已改名為丁○○）、己○○、戊○○等人
    ，明知盈碩公司之代表人乙○○並未召集股東會，亦未在盈
    碩公司所在之台北縣三重市○○路○段一九二號八樓，或同
    址十三樓該公司之會議室內，召開股東臨時會進行何項議程
    ，竟虛構乙○○於92年4 月7 日上午十時許，在上址盈碩公
    司內舉行「股東臨時會」，自任主席，由戊○○擔任會議紀
    錄，進行變更章程及改選董監事之議程，將原任董監事全部
    解任，並改選丙○○、林榮枝、戊○○為董事，己○○為監
    察人等情節，由丙○○利用不知情之「安侯建業會計師事務
    所」經理林雪華，依其所提供之不實資料，在台北市○○○
    路○段一五六號四樓會計師事務所內，以「盈碩公司」之名
    義製作「盈碩國際股份有限公司章程」、「盈碩國際股份有
    限公司股東名冊」、「盈碩國際股份有限公司股東臨時會議
    事錄」、「盈碩國際股份有限公司董事會議事錄」，再由丙○○取回後，在不詳地點，以其偽刻之「盈碩國際股份有限
    公司」及「乙○○」之印章各一顆，偽造印文數枚，以此方
    法偽造上開私文書，並在「股份有限公司變更登記表」上偽
    造「盈碩國際股份有限公司」之印文一枚，旋交由不知情之
    林雪華持以向經濟部中部辦公室行使，辦理上開事項之變更
    登記，使該管承辦公務員因此陷於錯誤，誤認盈碩公司業已
    變更上開登記事項，而將此不實之事項，登載於職務上所掌
    之股份有限公司變更登記事項資料中，並於92年4 月17日以
    經授中字第０９２３１９５１３９０號函准予登記，足以生
    損害於盈碩公司、乙○○，及經濟部中部辦公室對公司登記
    資料管理之正確性。嗣乙○○向經濟部中部辦公室申請查閱
    上開登記資料，始知悉上情。
(二)乙○○為阻止丙○○、林榮枝、戊○○行使盈碩公司之董事
    職權，遂於92年10月16日與案外人林麗鈴、洪肇隆（均為原
    盈碩公司董事），以丙○○、林榮枝、戊○○三人為相對人
    ，具狀向本院民事庭聲請假處分，請求禁止丙○○行使盈碩
    公司董事長之職權，禁止丙○○、林榮枝、戊○○三人行使
    董事職權，並經本院以92年度全字第22號假處分事件受理。
    詎丙○○、林榮枝、戊○○三人為求免予假處分，竟由被告
    丙○○基於偽造文書之概括犯意，在不詳地點，偽造「乙○○」之印文一枚，偽造「股份歸還同意書」，上載乙○○未
    經黃贊光、己○○之同意，擅將渠二人名義之股份，移轉登
    記在林麗鈴、洪肇隆名下，已取得黃、蕭二人之諒解，故同
    意歸還上開股份，並將股東洪肇隆、王建堂、謝在霖、徐耀
    鈞名下之股份均歸還丙○○，並由丙○○全權負責經營盈碩
    公司，且願配合辦理變更登記等情，旋由丙○○、林榮枝、
    戊○○三人承前揭同一行使偽造文書之概括犯意聯絡，共同
    持以行使提出於本院民事庭，在該保全程序審理中主張該文
    書所載之內容為有利之證據方法，足以生損害於乙○○。因
    認被告戊○○與丙○○、己○○、丁○○（後三者業經本院
    及台灣高等法院判處罪刑現上訴最高法院中）共犯刑法二百
    十六條、第二百十條之行使偽造私文書、同法第二百十四條
    之使公務員登載不實文書等罪嫌。
二、自訴人認被告戊○○涉有上揭犯行，無非以盈碩公司章程、
    盈碩公司股東名冊、盈碩公司股東臨時會議事錄、盈碩公司
    董事會議事錄、盈碩公司變更登記資料、會議簽到簿、董事
    願任意願書、股份歸還同意書等據，且有代辦本次公司變更
    登記之證人林雪華可證，為其主要之論據。
三、按犯罪事實應依證據認定之，無證據不得認定犯罪事實；又
    不能證明被告犯罪者，應諭知無罪之判決，刑事訴訟法第一
    百五十四條第二項、第三百零一條第一項，分別定有明文。
    次按事實之認定，應憑證據，如未能發現相當證據，或證據
    不足以證明，自不能以推測或擬制之方法，以為裁判基礎；
    又認定不利於被告之事實，須依積極證據，苟積極證據不足
    為不利於被告事實之認定時，即應為有利於被告之認定，更
    不必有何有利之證據，最高法院四十年台上字第八六號、三
    十年上字第八一六號著有判例可稽。訊據被告戊○○堅決否
    認有自訴意旨之犯行，辯稱：伊非盈碩公司股東，此次召開
    臨時股東會及改選董事之事並未在場，亦不知情，有關以其
    為記錄人名義之會議紀錄、會議簽到簿、董事願任意願書，
    均非其所為，簽名亦非其所簽，印文亦非其所有，其與丙○○等人亦不認識，並無犯意聯絡，行為分擔之可能，伊以前
    曾將身分證交付他人辦理青年創業貸款，惟該人未為其辦理
    貸款亦未返還身分證，而不落不明等語。
四、經查，本案被告戊○○於歷次庭訊中，均堅決否認犯罪，辯
    稱伊不知情等語，是本案已乏被告戊○○之自白。又自訴人
    於被告戊○○到案之前歷次所提書狀及陳述中，均稱被告戊○○與被告丙○○等人有犯意聯絡，行為分擔，為共同正犯
    ，並舉證人林雪華為證據方法（93年1 月16日準備書狀參照
    ）。但被告戊○○並未出席於92年4 月7 日所召開之「股東
    臨時會」、「董事會」，亦未出任該次盈碩公司改選後之董
    事或監察人，並否認有在上示之各項偽造之董事願任意願書
    、會議簽到簿等文書上簽名；經本院審理中命被告戊○○當
    庭簽名及其於準備程序筆錄之簽名、到案後委任律師狀之簽
    名（後已解除委任），與董事願任意願書、會議簽到簿等上
    之簽名，以肉眼比對結果，筆跡有顯著之不同，難認係被告
    戊○○所為之簽名。況且，本案被告丙○○、林榮枝、己○○贊等於之前審理中均陳稱：開會當天係甲○○自稱代表戊○○前來開會，戊○○並不在場等情（渠等供述經自訴人及
    被告戊○○同意引用為證據），被告丙○○更於嗣後做證時
    證稱：當時甲○○拿戊○○身分證說要代表他出席，戊○○
    的名字均是甲○○登載的等情。惟被告戊○○堅稱與甲○○
    並不認識，亦未授權他出度股東會等情。另自訴人所舉證人
    林雪華於本院證稱：於製作盈碩公司各項文書及辦理變更登
    記期間，均係與被告丙○○洽談，並未與其他人接觸等語。
    是依上開各項證據，並不能認定被告戊○○與被告丙○○等
    人就行使及偽造文書之行為有犯意之聯絡，或係分擔何項行
    為。自訴人僅泛稱被告戊○○為共犯，惟未提出任何確切證
    據以資證明，徒憑會議紀錄係以戊○○名義為紀錄人，會議
    簽到簿、董事願任意願書有被告戊○○名義之簽名，即指訴
    其涉案，惟自訴人並不能證明被告戊○○有參加該股東會、
    該簽名係被告所為，故自訴人之指訴並無可採。此外，復查
    無其他積極證據，足資證明被告戊○○涉有自訴人指訴之行
    使及偽造文書、使公務員登載不實文書之犯行，或與上揭被
    告丙○○等人有共犯之行為，不能證明被告戊○○犯罪，爰
    依首開法條規定及判例意旨，諭知被告戊○○無罪之判決。
據上論斷，應依刑事訴訟法第三百四十三條、第三百零一條第一
項判決如主文。
中    華    民    國    95    年    3     月    30    日
                  刑事第三庭  審判長法  官  陳  忠  行
                                    法  官  蕭  胤  瑮
                                    法  官  廖  怡  貞
上列正本證明與原本無異
如不服本判決，應於送達後10日內向本院提出上訴狀
                                    書記官  廖  美  紅
中    華    民    國    96    年    3     月    30    日


司法院資訊處製作；財團法人民間司法改革基金會備份。
